【裁判字號】    95,易,438
【裁判日期】    950914
【裁判案由】    詐欺
【裁判全文】
臺灣嘉義地方法院刑事判決               95年度易字第438號
公  訴  人  臺灣嘉義地方法院檢察署檢察官
被      告  甲○○
上列被告因詐欺案件，經檢察官提起公訴（95年度偵字第5671號
），於準備程序進行中，被告就被訴事實為有罪之陳述，本院合
議庭裁定由受命法官獨任進行簡式審判程序，判決如下：
    主  文
甲○○幫助意圖為自己不法之所有，以詐術使人將本人之物交付
，處有期徒刑陸月，如易科罰金，以佰元折算壹日；緩刑年
，並應於民國95年12月5日向國庫支付新台幣6萬元。
    事實及理由
一、本件犯罪事實及證據，引用附件（檢察官起訴書）之記載。
二、本案於準備程序進行中，被告就被訴事實為有罪之陳述，經
    行簡式審判程序，依刑事訴訟法第273條之2之規定，不適用
    證據提示、交互詰問及傳聞法則有關證據能力限制等規定。
三、核被告甲○○所為，係幫助犯刑法第339條第1項之詐欺取財
    罪。(1)被告行為後，95年6月14日修正公布，同年7月1日施
    行之刑法施行法第1條之1第1項、第2項前段增訂「中華民國
    94年1月7日刑法修正施行後，刑法分則編所定罰金之貨幣單
    位為新臺幣。94年1月7日刑法修正時，刑法分則編未修正之
    條文定有罰金者，自94年1月7日刑法修正施行後，就其所定
    數額提高為30倍。」等內容。而被告所犯之刑法第339條第1
    項自72年6月26日（即罰金罰鍰提高標準條例修正公布日）
    迄今未修正，其罰金法定刑為「1,000元」，貨幣單位乃「
    銀元」（刑法第339條第1項參照），依罰金罰鍰提高標準條
    例第1條前段提高為10倍，實為「銀元10,000元」，經折算
    為「新臺幣30,000元」。刑法施行法於95年7月1日施行後，
    所定罰金之貨幣單位為新臺幣，就其所定數額提高為30 倍
    ，刑法第339條第1項之罰金法定刑「1,000元」，依該規定
    折算，亦為「新臺幣30,000元」。是刑法施行法前開條文修
    正後，刑法第339條第1項「罪刑」並未變更。刑法施行法第
    1條之1第1項、第2項前段之法律效果乃將刑法分則罰金刑之
    貨幣單位從「銀元」轉換為「新臺幣」，係貨幣單位之準據
    法，修正意旨亦止於釐清吾國先前易生混淆之貨幣單位系統
    ，與罪刑無涉，尚無刑法第2條第1項新舊法比較適用之問題
    ，自應適用現行有效之法律。又被告行為後，刑法第30條第
    1項、第2項條文內所定「從犯」用語，業修正為「幫助犯」
    並於95年7月1日修正公布施行，然此僅屬法律用語之明文標
    準化，無涉刑罰權規範變更，自無新舊法比較問題。(2)本件
    被告行為後，若干法律已有變更，本件所涉修正前後法律比
    較及適用之情形，詳如附表所示；綜合上述及附表之比較，
    修正後之規定並非較有利於被告，依修正後刑法第2條第1項
    前段規定適用舊法。(3)爰審酌被告前科、品行、智識程度、
    生活狀況犯罪動機、犯罪手段、對於被害人所生危害暨於審
    理中承認犯行等一切情狀，量處如主文所示之刑，並諭知易
    科罰金及易服勞役之折算標準。至於被告提供予不詳姓名人
    士為詐欺犯罪工具之存摺及提款卡，案發後該帳號業被停用
    ，已無用途，且將來執行沒收困難，爰不予諭知沒收，附此
    敘明。(4)另查被告前未曾受有期徒刑以上刑之宣告，有台灣
    高等法院被告全國前案紀錄表、台灣嘉義地方法院檢察署刑
    案資料查註紀錄表可參，經此教訓，應知惕勵，當無再犯之
    虞，甚具悔意，本院認以暫不執行為適當，又犯罪在新法（
    即修正施行後刑法）施行前，新法施行後，緩刑之宣告，應
    適用新法第74條之規定（最高法院95年度第8次刑事庭會議
    決議參照），本院爰依修正施行後刑法第74條第1項第1款之
    規定，併予宣告緩刑3年，以勵自新。又本院為啟自新及予
    以警惕，並依現行刑法第74條第2項第4款之規定，命被告於
    95年12月5日向國庫支付新台幣6萬元（此部分得為民事強制
    執行名義），附為說明。
據上論斷，應依刑事訴訟法第299條第1項前段、第273條之1第1
項、第310條之2、第454條第2項，刑法第2條第1項前段、第30條
、第339條第1項、第41條第1項前段（修正前），刑法施行法第1
條之1第1項、第2項前段，罰金罰鍰提高標準條例第2條（修正前
），判決如主文。
本案經檢察官王啟旭到庭執行職務
中    華    民    國    95    年    9     月    14    日
                     刑事第二庭  法  官  盧 鳳 田
上列正本證明與原本無異。
如不服本判決，應於判決送達後10日內向本院提出上訴狀（應附
繕本）。告訴人或被害人如對於本判決不服者，應具備理由請求
檢察官上訴，其上訴期間之計算係以檢察官收受判決正本之日期
為準。
中    華    民    國    95    年    9     月    19    日
                                 書記官  楊 國 色
附錄本件判決法條：
刑法第339條第1項：
意圖為自己或第三人不法之所有，以詐術使人將本人或第三人之
物交付者，處五年以下有期徒刑、拘役或科或併科一千元以下罰
金。
附表：刑法修正施行後新舊法之比較及適用：
說明：一、【新法】：94年1月7日修正，同年2月2日公布，95年
           7月1日施行之刑法。
          【舊法】：94年1月7日修正，同年2月2日公布，95年
           7月1日施行前之刑法。
      二、【最高法院決議】：最高法院95年5月23日第8次刑事
           庭會議決議。
      三、【高院座談會決議】：臺灣高等法院暨所屬法院因應
           新修正刑法施行座談會研討結果。
┌──┬──┬───────────┬──┬────────────┐
│編號│條號│新法                  │比較│理由                    │
│    │    ├───────────┤    │                        │
│    │    │舊法                  │結果│                        │
├──┼──┼───────────┼──┼────────────┤
│    │33  │新條文：              │    │(一)修正後刑法第33條第4款 │
│    │    │主刑之種類如下：      │    │  僅將拘役之計算單位由月│
│    │    │四、拘役：1日以上，60 │    │  更正為日，內容完全相同│
│    │    │    日未滿。但遇有加重│    │  ，無涉刑度加重或減輕，│
│    │    │    時，得加至120日。 │    │  並無法律變更之情形。  │
│    │    │五、罰金：新臺幣1,000 │    │(二)修正前刑法第33條第5款 │
│    │    │    元以上，以百元計算│    │  規定，罰金：1元以上， │
│    │    │    之。              │    │  修正後則提高為，罰金：│
│    │    │                      │    │  新臺幣1,000元以上，以 │
│    │    ├───────────┼──┤  百元計算之，致刑度有加│
│    │    │舊條文：              │ˇ  │  重之情形，應依新刑法第│
│    │    │主刑之種類如下：      │    │  2條第1項前段之規定，適│
│    │    │四、拘役：1日以上，2個│    │  用行為時法（最高法院決│
│    │    │    月未滿。但遇有加重│    │  議參照）。            │
│    │    │    時，得加至4個月。 │    │                        │
│    │    │五、罰金：1元以上。   │    │                        │
├──┼──┼───────────┼──┼────────────┤
│2   │41  │新條文：              │    │舊刑法第41條第1項前段規 │
│    │    │犯最重本刑為5年以下有 │    │定，係得以1元以上3元以下│
│    │    │期徒刑以下之刑之罪，而│    │折算1日，易科罰金（依罰 │
│    │    │受6個月以下有期徒刑或 │    │金罰鍰提高標準條例刪除前│
│    │    │拘役之宣告者，得以新臺│    │之第2條規定，就其原定提 │
│    │    │幣1,000元、2,000元或3,│    │高為100倍折算1日，即銀元│
│    │    │000元折算1日，易科罰金│    │100元、200元、300元折算1│
│    │    │。但確因不執行所宣告之│    │日，換算成新台幣即300、6│
│    │    │刑，難收矯正之效，或難│    │00、900元折算1日）。而新│
│    │    │以維持法秩序者，不在此│    │修正刑法則提高為以新台幣│
│    │    │限。                  │    │1,000元、2,000元或3,000 │
│    │    ├───────────┼──┤元折算1日，比較新舊法之 │
│    │    │舊條文：              │ˇ  │適用結果，以修正前之規定│
│    │    │犯最重本刑為5年以下有 │    │，較有利於行為人，應新刑│
│    │    │期徒刑以下之刑之罪，而│    │法第2條第1項之規定，應適│
│    │    │受6個月以下有期徒刑或 │    │用修正前之規定（最高法院│
│    │    │拘役之宣告，因身體、教│    │決議參照）。            │
│    │    │育、職業、家庭之關係或│    │                        │
│    │    │其他正當事由，執行顯有│    │                        │
│    │    │困難者，得以1元以上3元│    │                        │
│    │    │以下折算1日，易科罰金 │    │                        │
│    │    │。但確因不執行所宣告之│    │                        │
│    │    │刑，難收矯正之效，或難│    │                        │
│    │    │以維持法秩序，不在此限│    │                        │
│    │    │。                    │    │                        │
└──┴──┴───────────┴──┴────────────┘


司法院資訊處製作；財團法人民間司法改革基金會備份。
